# 请教陈老师关于合并的若干问题

提问人：jackzhou 时间：2011-02-21 20:30:42
请教陈老师： 1 、新准则下子公司未按持股比例对母公司分配（按超过母公司持股比例分配），在母公司个别财务报表上确认为投资收益，而在合并会计报表中对于在母公司个别财务报表上确认的投资收益（超过母公司持股比例分配部分）计入资本公积，视同权益性交易。 2 、旧准则下母公司收购子公司少数股东权益，将其成为全资子公司，收购对价低于该部分少数股东的净资产，在个别财务报表上确认为投资收益（股权投资差额贷方差额），而在合并财务报表上是否作为权益性交易计入资本公积。在新准则下一样处理吗？ 3 、新准则下，母公司账面对外长期投资无偿划拨给其他单位，但该长期股权投资初始计量时为非同一控制下企业合并且按公允价值入账且存在商誉，以前年度合并财务报表由于商誉无法确定按财政部解释作为其他非流动资产并分 10 年摊销，现在无偿划出在合并报表中是否按摊销后的其他非流动资产冲减资本公积，作为权益性交易。

回答人：chenyiwei
1 、应该没有“子公司不按股权比例分配收益，母公司多分得的部分在合并报表层面作为资本公积”这一说，除非有证据表明在子公司和少数股东之间存在不公允的交易安排，少数股东通过该安排单方面向母公司输送利益。 2 、旧准则下母公司收购子公司少数股东权益，将其成为全资子公司，收购对价低于该部分少数股东的净资产，在个别财务报表上确认为股权投资贷方差额（如投资发生于2003 年 3 月 17 日之前）或资本公积（ 2003 年 3 月 17 日或之后），并根据财会[2004]3号文件规定考虑与初次投资时形成的股权投资差额的叠加影响。旧准则下对此问题的处理，在母公司个别报表和合并报表层面不存在差异。 3 、无偿划出时，原先与该投资相关的其他长期资产（由股权投资差额形成）也一并转销，冲减资本公积。

回答人：chenyiwei
回复 藤椅 jackzhou 的帖子 1 、有证据表明在子公司和少数股东之间存在不公允的交易安排，少数股东通过该安排单方面向母公司输送利益的，母公司可取得的收益份额超过按股权比例计算应享有部分的差额计入资本公积。在合并利润表中，这部分母公司多得的利润不反映为归属母公司股东的净利润，仍反映为少数股东损益。 其他情况，按母公司和少数股东实际分享的子公司利润份额分别计入归属母公司股东的净利润和少数股东损益，不反映为资本公积。
2 、财会[2004]3号即为“关于执行《企业会计制度》和相关会计准则有关问题解答（四）”，该文件目前对于仍在执行《企业会计制度》的企业仍然有效，因此未被列入废止文件目录。
3 、按摊余金额冲减资本公积。